臺灣高雄地方法院刑事判決　　　　　　　　　　　　九十三年度訴字第三三二五號
　　公　訴　人　臺灣高雄地方法院檢察署檢察官
　　被　　　告　丙○○　男　三.
右列被告因偽造文書案件，經檢察官聲請簡易判決處刑（九十三年度偵字第二０六三
號），本院認不宜以簡易判決處刑，改以通常程序審理，本院判決如左：
    主  文
丙○○行使偽造私文書，足以生損害於公眾及他人，處有期徒刑參月，如易科罰金以
佰元折算壹日。緩刑貳年。
扣案酒精濃度測試單及內政部警政署國道公路警察局公警局交字第Ｙ0000000
0號舉發違反道路交通管理事件通知單移送聯上之偽造之「乙○○」署名各壹枚，均
沒收。
    事  實
一、丙○○與乙○○原為同事關係，因丙○○於民國九十年二月間欲將其所有車牌號
    碼為Ｃ八─七二二一號之自用小客車贈與乙○○，乙○○因而將其
    福明，丙○○始知悉乙○○之年籍資料。伺於九十二年二月十四日零時二十分許
    ，丙○○駕駛前開自用小客車，行經國道一號高速公路北向三四二公里處時，為
    警攔檢測得其呼氣酒精濃度為每公升零點三八毫克，因而遭值勤員警摯單舉發。
    詎丙○○為避免受罰，竟基於偽造文書之接續犯意，冒用乙○○之名義，先於同
    日零時二十六分許，在警經測試單之被測人欄偽造「乙○○」之署名一枚，復於
    同日零時三十八分許，在內政部警政署國道公路警察局公警局交字第Ｙ0000
    0000號舉發違反道路交通管理事件通知單移送聯上之受收通知聯者簽章欄上
    偽造「乙○○」一枚，表示其已收受該紙舉發通知單移送聯之意思，復將之交予
    警員黃俊傑、黃建達收執而行使之，足以生損害於乙○○之權益及警察機關對於
    道路交通管理之正確性。
二、案經內政部警政署國道公路警察局第五警察隊報請臺灣高雄地方法院檢察署檢察
    官偵查起訴。
    理  由
一、右揭犯罪事實，業據被告丙○○於警偵訊及本院審理時坦承不諱，核與證人乙○
    ○於警詢中之指述情節大致相符，並有上開酒精濃度測試單一紙、內政部警政署
    國道公路警察局公警局交字第Ｙ00000000號舉發違反道路交通管理事件
    通知單二紙（移送聯及迴覆聯）等件附卷可稽，且有交通部公路總局嘉義區間監
    理所新營監理站九十三年二月二十七日九三嘉監營申字第九三０二三七號函暨內
    附交通違規案件陳述書可資為證，足見被告之自白與事實相符。本案事證業臻明
    確，被告犯行洵堪認定，應依法論科。
二、查被告丙○○於警員製作違反道路交通管理事件通知單之「收受通知聯者簽章」
    部分偽簽「乙○○」署名後，交回取締之警員，係表示已收到該違規通知單之證
    明，單從形式上觀察，即足以知悉係表示由林某名義出具領收通知聯之證明，足
    以生損害於警察機關對道路交通管理處罰事件處理之正確性及乙○○，其性質上
    為私文書，而被告將上開違規通知單交回警員時，則有行使該私文書之意思與行
    為（最高法院八十六年度台上字六六三一號判例可資參照）。核被告所為，係犯
    刑法第二百十六條、第二百十條之行使偽造私文書罪。其分別在酒精測試單及舉
    發單上冒簽乙○○署名之行為，均係為逃避該次為警攔查酒駕之責，時間緊接，
    手段相近，侵害法益同一，為接續犯。其偽造「乙○○」署名於通知單移送聯上
    之行為，應為偽造私文書之部分行為；又其偽造私文書之低度行為，應為其後行
    使之高度行為所吸收，均不另論罪。爰審酌被告為逃避酒後駕車之處罰，竟冒用
    他人名義，影響監理機關對交通裁罰之正確性及遭冒名人之權益，惟念其犯後坦
    承犯行，表示悔意，且犯罪所生危害尚非甚大等一切情狀，量處如主文所示之刑
    ，並諭知易科罰金之折算標準，以資儆懲。末查，被告前未曾受有期徒刑以上刑
    之宣告，有本院被告院內索引卡紀錄表及臺灣高等法院被告全國前案紀錄表各一
    紙附卷可稽，其因一時失慮，致罹刑典，事後坦承犯行，深具悔意，經此偵、審
    程序及刑之宣告後，應知警惕而無再犯之虞，本院因認前開所宣告之刑以暫不執
    行為當，予以宣告緩刑二年，用啟自新，並觀後效。扣案酒精濃度測試單及內政
    部警政署國道公路警察局公警局交字第Ｙ00000000號舉發違反道路交通
    管理事件通知單移送聯上之偽造之「乙○○」署名各一枚，應依刑法第二百十九
    條之規定，不問屬於犯人與否，併予宣告沒收。
三、公訴意旨另認：被告曾於前開舉發通知單上之移送聯駕駛人姓名欄、迴覆聯駕駛
    人姓名欄、迴覆聯機關章戳欄上偽造乙○○之署名各一枚，因認被告此部分之行
    為涉有偽造私文書之罪嫌云云。訊據被告堅決否認有於通知單上之駕駛人姓名欄
    部分簽署乙○○之署名，辯稱：伊係在警察填寫好通知單後簽一次名，駕駛人姓
    名欄中之「乙○○」三字係警方所填寫等語。經查：舉發違反道路交通管理事件
    通知單之駕駛人姓名欄內所填駕駛人姓名之意涵，係由警方填製表示遭舉發之人
    為何人，並非由遭舉發之人所簽立，且無署押之意，業據被告供述在卷；且雖被
    告所簽之舉發通知單為一式多聯，並因複寫功能而使該通知單迴覆聯上同時有「
    乙○○」之名，惟該等通知單上僅有在移送聯部分有「收受通知聯者簽章」，迴
    覆聯上並無此一欄位，有前開該通知單移送聯及迴覆聯各一紙在卷可查。是被告
    於為警攔查舉發時，除須於舉發通知單移送聯之收受通知聯者欄簽章外，並無須
    於其他各聯簽名表示收受，且於迴覆聯上之「乙○○」之名，又係因複寫所致，
    當非被告蓄意而為，是就移送聯以外之聯有因複寫功能而有「乙○○」於上之部
    分，除難認被告對此有何偽造之故意外，亦未見該署名能表示出何種意思內容。
    從而，就此部分，自不得科以被告偽造署押抑或偽造文書之罪責，自無從依法沒
    收。是公訴人前開所指被告前開偽造署押或私文書之犯行未能證明，復無其他證
    據證明被告確有公訴人所指此部分之犯行，惟因公訴意旨認被告此部分與前揭有
    罪科刑部分，有接續犯之實質上一罪關係，爰不另為無罪之諭知，附此敘明
據上論斷，應依刑事訴訟法第四百五十二條、第二百九十九條第一項前段，刑法第二
百十六條、第二百十條、第四十一條第一項前段、第七十四條第一款、第二百十九條
，罰金罰鍰提高標準條例第二條，判決如主文。
本案經檢察官甲○○到庭執行職務。
中　　　華　　　民　　　國　　九十三　　年　　 十二 　　月　　三十一　　日
                                      臺灣高雄地方法院刑事第十七庭
                                          審判長  法  官 李麗珠
                                                  法  官 陳明呈
                                                  法  官 林勇如
右正本證明與原本無異。
如不服本判決，應於判決送達後十日內，向本院提出上訴狀。
                                                  書記官 許雅惠
中　　　華　　　民　　　國　　九十三　　年　　 十二 　　月　　三十一　　日
附錄本案論罪法條全文：
刑法第二百十六條
行使第二百十條至第二百十五條之文書者，依偽造、變造文書或登載不實事項或使登
載不實事項之規定處斷。
刑法第二百十條
偽造、變造私文書，足以生損害於公眾或他人者，處五年以下有期徒刑。
